臺灣高雄地方法院刑事判決　　　　　　　　　　　　　九十一年度易字第四一三號
　　公　訴　人　臺灣高雄地方法院檢察署檢察官
　　被　　　告　丙○○
右列被告因侵占案件，經檢察官提起公訴（八十八年度偵字第七三九五號），本院判
決如左：
    主  文
丙○○意圖為自己不法之所有，而侵占自己持有他人之物，處有期徒刑伍月，如易科
罰金，以參佰元折算壹日。
    事  實
一、丙○○係丁○○（民國七十六年十二月十三日生）及戊○○（七十八年五月十日
    生）之內祖父，因丁○○、戊○○之父母戴正智及李秋英及戴正智之子戴宏平，
    三人於八十三年十一月十日，因遭遇火災意外而死亡，因戴正智及李秋英有投保
    意外險，理賠之保險金共計新台幣（下同）三百零一萬三千五百三十五元，保險
    之受益人則為丁○○及戊○○。詎丙○○於八十四年一月間，代丁○○及戊○○
    二人自國泰人壽保險股份有限公司（下稱國泰公司）受領上開保險金全額後，除
    將其中之一百萬元部分，以定期存款之方式定存在第一商業銀行旗山分行外，竟
    意圖為自己不法之所有，於不詳時間，將其餘之保險金共二百零一萬三千五百三
    十五元，予以侵占入己。
二、案經丁○○、戊○○、甲○○及乙○○○訴請臺灣高雄地方法院檢察署檢察官偵
    查起訴。
    理  由
一、訊據被告對於向國泰公司收受三百零一萬三千五百三十五元保險金，並將其中一
    百萬元定存於第一商業銀行旗山分行等情均不否認，惟矢口否認有侵占二百零一
    萬三千五百三十五元之犯行，並辯稱：伊是將這二百餘萬元放在家中，並沒有挪
    用云云。然查：被告對於其如何處理前開二百餘萬元保險金一事，前後供詞不一
    ，其於偵訊時供稱「（所領丁○○、戊○○之保險費三百零一萬餘元現在何處？
    ）第一銀行旗山分行，以我帳戶存放」等語（見八十八年四月二十七日偵訊筆錄
    ）、「：：：四、而其等三人之亡故，一切埋葬費用共用去新台幣一百餘萬元（
    由被告借用支應後清償）而現存在高雄縣旗山鎮農會存有活期存款新台幣一百萬
    零七百七十八元，第一商業銀行旗山分行存有定期存款新台幣一百萬元，共計二
    百零七百七十八元：：：減少部分新台幣一百餘萬元，完全用以埋葬費：：：」
    等語（見八十八年九月十五日答辯狀）、「（三百萬現存何處？）第一銀行一百
    萬，旗山農會二百萬」等語（八十九年十月十九日偵訊筆錄），其於本院審理時
    供稱：「（哪些錢現在何處？）我有把它領出來，沒有放在旗山農會或第一銀行
    ，我是要等民事部分確地後，我就會把它拿出來：：：」等語（見本院九十一年
    六月二十六日訊問筆錄）。是被告對於其保管之二百餘萬元之保險金，非但無法
    說明其處理情形，亦無法提出前開金額尚有其保管中之證據，是被告前開辯詞，
    實屬可疑。再者，二百餘萬元現金非小額數目，又豈會如被告所辯稱係將之放置
    於家中？是被告辯稱，顯與常情有違，故此，被告應確有將二百萬餘元之保險金
    侵占入己之犯行甚明，是本件事證明確，被告犯行，應以認定。
二、核被告所為，係犯刑法第三百三十五條第一項之侵占罪。爰審酌被告代受領其內
    孫之保險金後，竟予以侵占入已拒不返還，且犯後否認犯行，態度不佳等一切情
    狀，酌情量處如主文所示之刑，併諭知易科罰折算之標準。又刑法第四十一條業
    已於九十年一月十日修正公布，並於九十年一月十二日生效，依其修正內容為犯
    最重本刑為五年以下有期徒刑以下之刑之罪，而受六個月以下有期徒刑或拘役之
    宣告，因身體、教育、職業、家庭之關係或其他正當事由，執行顯有困難者，得
    以一元以上三元以下折算一日，得易科罰金；另易科罰金之事項應依新法即裁判
    時之法律而無刑法第二條第一項比較新舊法之適用，亦經最高法院二十四年七月
    總會決議在案，是就被告宣告之刑乃依新法併以諭知易科罰金之折算標準，附此
    敘明。
據上論斷，應依刑事訴訟法第二百九十九條第一項前段，刑法第三百三十五條第一項
、修正後第四十一條第一項，罰金罰鍰提高標準條例第一條前段、第二條，判決如主
文。
本案經檢察官劉河山到庭執行職務。
中      華      民      國    九十一    年     十一     月    二十六    日
                                    臺灣高雄地方法院刑事第五庭
                                        審判長法  官    吳永宋
                                              法  官    林家賢
                                              法  官    張茹棻
右正本證明與原本無異。
如不服本判決，應於判決送達後十日內，向本院提出上訴狀。
                                              書記官    李忠霖
中      華      民      國    九十一    年     十一     月    二十六    日
中華民國刑法第三百三十五條
(普通侵占罪)
意圖為自己或第三人不法之所有，而侵占自己持有他人之物者，處五年以下有期徒刑
、拘役或科或併科一千元以下罰金。
前項之未遂犯罰之。
